臺中高等行政法院判決　　　　　　　　　　　　　　　　九十三年度簡字第六八號
　　原　　　告　甲○○
　　原　　　告　乙○○○
　　共　　　同
　　訴訟代理人　戊○○
　　被　　　告　苗栗縣稅捐稽徵處
　　代　表　人　丙○○
　　訴訟代理人　丁○○
　　　　　　　　己○○
右當事人間因地價稅事件，原告不服苗栗縣政府中華民國九十二年十二月二十六日苗
府訴字第四三號訴願決定，提起行政訴訟。本院判決如左︰
　　主  文
原告之訴駁回。
訴訟費用由原告負擔。
　　事  實
原告二人所共有坐落苗栗縣苗栗市○○段二一三九地號土地（應有部分各二分之一）
，係都市計畫「住宅區」「建」地目土地，因不符合課徵田賦要件，被告乃依規定按
其二人在苗栗縣轄區內之所有土地地價總額分別核定課徵地價稅各為新台幣（下同）
五七、二六三元及五一、一八七元，原告不服，循序申請復查、訴願及行政訴訟，經
本院九十一年度訴字第八二九號判決將原處分、復查決定及訴願決定均撤銷，由被告
另為適法處分，經被告重查結果，仍維持原課徵地價稅之處分，原告仍不服，復提起
訴願，亦遭決定駁回，遂提起本件行政訴訟，爰將兩造訴辯意旨陳述於左：
一、原告起訴意旨略謂：
    (一)本件完全符合土地稅法第二十二條第一項但書第二款之規定，依法應課徵田賦
      ﹕
      (1)按土地稅法第二十二條第一項但書第二款明文規定，都市土地於公共設施尚
        未完竣前，仍作農業用地使用者，徵收田賦，前項第二款及第三款，以自耕
        農地及依耕地三七五減租條例出租之耕地為限。故若符合三要件，即應課徵
        田賦，符合要件一：以自耕農地為限。根據內政部八十八年三月十八日台
        （八八）內地字第八八○三五六二號函釋，所稱「自耕農地」之認定執行：
        ：：說明三、至於都市計畫土地除農業區及保護區以外之其他使用分區土地
        ，其作農業用地使用，如符合平均地權條例施行細則第三十四條第二項及前
        揭說明二所規定要件者，可依平均地權條例第二十二條第一項第二款至第五
        款辦理。符合要件二﹕公共設施尚末完竣。查系爭土地係屬都市計畫土地
        （亦即都市土地），且經苗栗縣政府勘定為「鄰近道路尚未開闢完成，公共
        設施尚未完竣之土地」。符合要件三﹕作農業用地使用。查本地號雖為都
        市土地住宅區，但仍作農業用地使用（種植稻米），被告及苗栗縣政府均實
        地勘查。被告言，需取得「農業用地作農業使用」證明，此已抵觸土地稅法
        二十二條之規定，亦即雖有此優惠立法，卻用「農業用地作農業使用證明」
        限制之，或是住宅區除外，請明察。原告認為此證明書不適用土地稅法第二
        十二條，且由申請書字義即可知不適用。
      (2)被告雖以系爭土地之地目為「建」地，與土地稅法施行細則第二十一條第二
        項規定之田、旱、林、養、牧、原、池、鹽、水、溜、溝十一種地目不符為
        由，主張系爭土地不得適用土地稅法前開規定課徵田賦；惟上開土地稅法施
        行細則之規定，增加土地稅法第二十二條第一項但書所無之限制，牴觸土地
        稅法之規定，依法應不予適用﹕按憲法第十九條規定﹕「人民有依法律納
        稅之義務」，係指人民僅依法律所定之納稅主體、稅目、稅率、納稅方法及
        租稅減免等項目而負繳納義務或享受減免繳納之優惠，舉凡應以法律明定之
        租稅項目，自不得以命令作不同之規定，否則即屬違反租稅法律主義﹔又，
        法律僅概括授權行政機關訂定施行細則者，該管行政機關於符合立法意旨且
        未逾越母法規定之限度內，自亦得就執行法律有關之細節性、技術性之事項
        以施行細則定之，惟其內容不能牴觸母法或對人民之自由權利增加法律所無
        之限制，司法院大法官釋字第三六七號解釋，著有明文。惟觀諸被告所援
        引之土地稅法施行細則第二十一條第二項規定：「本法第二十二條第一項但
        書規定都市土地農業區、保護區、公共設施尚未完竣地區：：：，指上開地
        區內左列土地﹕一、土地登記簿所載為田、旱、林、養、牧、原、池、水、
        鹽、溜、溝十一種地目。：：：」，明顯增加土地稅法所無之「地目」限制
        （按土地稅法第二十二條第一項但書僅規定「公共設施尚未完竣之都市土地
        」課徵田賦﹔「並未」限制此等都市土地需為田、旱、林、養、牧、原、池
        、水、鹽、溜、溝十一種地目），將原符合土地稅法第二十二條第一項但書
        規定，應課徵田賦之其他地目都市土地（例如：本件之地目：「建」）排除
        在外，其違憲、違法之處至為灼然。被告引據上開違反憲法第十九條「租稅
        法律主義」及司法院大法官釋字第三六七號解釋，應為無效之土地稅法施行
        細則第二十一條第二項規定，作為本件處分之法律依據，系爭處分之合法性
        自同受影響，應撤銷原處分及復查決定及訴願決定。
      (3)再者，被告於九十年即依據上開土地稅法施行細則第二十一條第二項之規定
        就系爭土地課徵地價稅，原告不服該處分，依法循序提起復查、訴願、及行
        政訴訟，案經鈞院九十一年度訴字第八二九號判決，以「合憲解釋」之方式
        ，認定本件土地應可適用土地稅法第二十一條第二項第二款後段「其他農業
        土地」之規定，課徵田賦，進而撤銷原訴願決定、被告原復查決定及原處分
        ；該判決更明確指出，倘不如此解釋，土地稅法施行細則第二十一條第二項
        即有逾越母法規定，應為無效之情形。其次，鈞院於上開判決中更援引改制
        前行政法院八十三年判字第二○○三號判決，認定「：：：農業用地徵收田
        賦，旨在減輕農用土地之稅課，以獎勵農生產，依舉重以明輕之法理，實際
        供給農業經營不可分離之農舍等用地，既可徵收田賦，要無將實際作農業用
        地之土地排除改徵地價稅之理，此為當然之解釋」。
      (4)按行政訴訟第二百一十六條第一項及第二項明定：「撤銷或變更原處分或決
        定之判決，就其事件有拘束各關係機關之效力」、「原處分或決定經判決撤
        銷後，機關須重為處分或決定者，應依判決意旨為之」﹔司法院大法官會議
        釋字第三六八號亦揭示：「行政訴訟法第四條『行政法院之判決，就其事件
        有拘束各關係機關之效力』，乃本於憲法保障人民得依法定程序，對其爭議
        之權利義務關係，請求法院予以終局解決之規定。：：：若行政法院所為撤
        銷原決定及原處分之判決，係指摘其適用法律之見解有違誤時，該管機關即
        應受行政法院判決之拘束」。準此，本件本院既已就如何適用土地稅法第二
        十二條第一項但及其施行細則第二十一條第二項之規定，清楚明確表示其法
        律見解（即本件應適用土地稅法施行細則第二十一條第二項第二款後段「其
        他農業土地」，課徵田賦，否則上開規定即屬逾越母法，應為無效），且認
        「被告逕行予以課徵地價稅，即有違誤」，則基於上開行政訴訟法有關判決
        「既判力」之規定及大法官釋字第三六八號解釋之意旨，本件被告及苗栗縣
        政府自應受前開本院判決見解之拘束，不得違背該判決之意旨，再行作成與
        先前撤銷之行政處分相同之課徵地價稅處分。
    (二)綜上所述，被告違反鈞院九十一年訴字八二九號判決之意旨及行政程序法第八
      條、第一百零二條之規定。又本件已是訴訟申請人就相同之案件第二次循行政
      爭訟途徑維護權益。請判決撤銷原處分、復查決定暨訴願決定，以符法治及維
      護原告合法納稅權益。
二、被告答辯意旨略以：
    (一)按「已規定地價之土地，除依第二十二條規定課徵田賦者外，應課徵地價稅。
      」、「非都市土地依法編定之農業用地或未規定地價者，徵收田賦。但都市土
      地合於左列規定者亦同：一、依都市計畫編為農業區及保護區，限作農業用地
      使用者。二、公共設施尚未完竣前，仍作農業用地使用者。三、：：四、：：
      五、依都市計畫編為公共設施保留地，仍作農業用地使用者。」、「本法所稱
      農業用地，指非都市土地或都市土地農業區、保護區範圍內土地，依法供下列
      使用者：一、供農作、森林、養殖、畜牧及保育使用者。二、供與農業經營不
      可分離之農舍、畜禽舍、倉儲設備、曬場、集貨場、農路、灌溉、排水及其他
      農用之土地。三、農民團體與合作農場所有直接供農業使用之倉庫、冷凍（藏
      ）庫、農機中心、蠶種製造（繁殖）場、集貨場、檢驗場等用地。」分別為土
      地稅法第十四條、第二十二條第一項各款及第十條第一項各款所明定。
    (二)本件依據苗栗縣政府九十一年二月二十日府建都字第九一○○○一五三一八號
      函核發都市計畫土地使用分區證明書，系爭土地係編定為都市計畫「住宅區」
      土地，又土地登記謄本記載，其地目為「建」，核與上揭規定課徵田賦之要件
      不合，被告依法予以課徵地價稅，並無不合。原告不服，主張略以：系爭土地
      係屬都市計畫土地，且經苗栗縣政府勘定為「鄰近道路尚未開闢完成，公共設
      施尚未完竣之土地」實際上亦係供農業目的使用，是系爭土地完全符合土地稅
      法第二十二條第一項但書第二款之要件，依法自應課徵田賦。被告以系爭土地
      之地目為「建」地，與土地稅法施行細則第二十一條第二項規定之田、旱、林
      、養、牧、原、池、鹽、水、溜、溝十一種地目不符為由，主張系爭土地不得
      適用土地稅法前開規定課徵田賦；惟上開土地稅法施行細則之規定，增加土地
      稅法第二十二條第一項但書所無之限制，牴觸土地稅法之規定，依法應不予適
      用云云，資為辯解。
    (三)查本件系爭土地係編定為都市計畫「住宅區」土地，且地目為「建」。按農業
      用地徵收田賦，意為鼓勵農地農用，且考量農地之土地價值較一般土地為低，
      遂徵收田賦以減輕農用土地之稅課。本案系爭土地為都市計畫「住宅區」，地
      目為「建」之土地，查尚非屬農業用地，與土地稅法第二十二條第二項規定不
      合，依同法第十四條規定自應課徵地價稅。按「主旨：有關苗栗縣政府函就位
      於都市計畫住宅區未完成細部計畫與農業經營不可分離『建』地目土地，是否
      准依平均地權條例規定申請改課田賦乙案，請查照。說明：一、：：二、依平
      均地權條例第二十二條第一項規定『非都市土地依法編定之農業用地或未規定
      地價者，徵收田賦。但都市土地合於左列規定者，亦同：：三、依法限制建築
      ，仍作農業用地使用者。』又該條第二項規定：『前項第二款及第三款，以自
      耕農地及依耕地三七五減租條例出租之耕地為限：：』，本案土地為都市計畫
      住宅區『建』地目土地，非屬自耕農地，如需申請課徵田賦，得依規定申請地
      目變更後再申請改課田賦。」為內政部九十二年九月十日台內地字第○九二○
      ○一三○一二號函所規定，又內政部九十二年十一月十九日台內地字第○九二
      ○○一五九九三號函釋示：「主旨：有關戊○○先生代理甲○○先生、乙○○
      ○女士函就所有坐落於苗栗縣苗栗市二一三九地號土地因位於都市計畫住宅區
      未完成細部計畫，且與農業經營不可分離『建』地目土地，是否准依平均地權
      條例第二十二條規定改課田賦乙案，復請查照。說明：一、：：二、本案屬都
      市計畫住宅區『建』地目土地，應先依本部九十二年九月十日台內地字第○九
      二○○一三○一二號函示依規定辦理地目變更為『田』地目後，再申請改課田
      賦。至於林先生所提財政部九十年八月二十四日台財稅字第○九○○四五五○
      四○號函釋重點在『：：土地所有權人應為自然人，並由其切結自行耕作：：
      』，上開函釋僅就自耕予以定義，非謂任何土地均為農地。另林先生所提『：
      ：視為現耕農地』乙節，按上開視為農地之規定係本部『自耕能力證明書之申
      請及核發注意事項』第六點第二項規定，本部已於八十九年二月十八日以台內
      地字第八九六四二八一號函停止適用。」。本案前雖經本院九十一年度訴字第
      八二九號判決撤銷，由被告另為適法之處分。縱該判決引述改制前行政法院八
      十三年判字第二○○三號判決所提出之法律見解，惟該八十三年判字第二○○
      三號判決並非判例，僅對個案有拘束力。況本院係針對系爭土地是否為作與農
      業經營不可分離使用乙節撤銷，責由被告另為適法處分。是被告重為復查結果
      ，仍維持與撤銷前相同之見解，於法並無不合。關於土地欲作與農業經營不可
      分離之使用者，從而改課田賦一節，其前提係應依規定程序提出申請並經主管
      （農業）機關依法審核核准後，始能據以改課徵田賦，按「徵收田賦之土地，
      由直轄市或縣（市）政府依左列規定辦理。一、：：四、第二十一條第二項第
      二款之土地，及第二十二條第二款之土地中供與農業經營不可分離之使用者，
      由農業主管機關受理申請，會同有關機關勘查認定後，編造清冊，移送主管稽
      徵機關。」為土地稅法施行細則第二十四條第一項第四款所明定。次按「本要
      點實施範圍為平均地權規定地價地區，其土地登記簿登記為建、雜：：、堤等
      地目土地，實際作與農業經營不可分離之房舍、曬場、農路、灌溉、排水及其
      他農業使用（包括直接供作農林漁牧使用）之土地，且位於左列範圍內者：（
      一）：：（二）都市土地公共設施尚未完竣區及依法限制建築區。：：查編與
      農業經營不可分離土地作業，由直轄市、縣（市）政府辦理，：：其業務分工
      如下：（一）：：（五）鄉（鎮、市、區）公所：受理申報、書面審查及實地
      認定工作。：：受理申請期間為每年七月一日至七月三十一日，直轄市、縣市
      政府於受理申請後應即進行書面審查；實地會勘時間為每年七月一日起至八月
      三十一日止；並於每年九月三十日前造冊送稅捐單位。」亦為查編與農業經營
      不可分離土地作業要點第二、三、五項所規定。故與農業經營相關之用地雖可
      申請作與農業經營不可分離之使用者，而改課田賦，惟依前揭作業要點規定，
      其前提係土地所有權人有於規定受理期間（每年七月一日至七月三十一日）及
      向農業機關提出申請，並經農業機關會同有關機關勘查認定核准後，編造清冊
      送被告，被告始得據以辦理改課田賦。是本案系爭土地是否為作與農業經營不
      可分離之使用，亦應由原告於規定受理期間向農業主管機關（苗栗市公所農業
      課）提出申請，俟其會同有關機關勘查認定核准後，編造清冊移送被告，被告
      始得於其移送被告當年度據以改課田賦。查本件原告九十年地價稅，未於被告
      九十年地價稅開徵前依規定程序取得作與農業經營不可分離使用之農業主管機
      關證明，依法仍應維持課徵地價稅，併予陳明。
    (四)按「非都市土地依法編定之農業用地或未規定地價者，徵收田賦。但都市土地
      合於左列規定者亦同：一、：：二、公共設施尚未完竣前，仍作農業用地使用
      者。：：前項第二款及第三款，以自耕農地及依耕地三七五減租條例出租之耕
      地為限。」、「本法所稱農業用地，指非都市土地或都市土地農業區、保護區
      範圍內土地：：」、「本條例用辭之定義如下：一、：：十、農業用地，指非
      都市土地或都市土地農業區、保護區範圍內：：」為土地稅法第二十二條第一
      項第二款、第二項、第十條及平均地權條例第三條所明訂。系爭土地為住宅區
      地目建之土地，其屬建築用地尚非農地，自不能改課田賦。
    (五)次按「未發布細部計畫地區，應限制其建築使用及變更地形。但主要計畫發布
      已逾二年以上，而能確定建築線或主要公共設施已照主要計畫興建完成者，得
      依有關建築法令之規定，由主管機關指定建築線，核發建築執照。」、「每宗
      耕地分割後每人所有面積未達○、二五公頃者，不得分割。」分別為都市計畫
      法第十七條第二項及農業發展條例第十六條所明訂。依據苗栗縣政府九十一年
      二月二十日九一府建都字第九一○○○一五三一八號都市計畫土地使用分區證
      明書，系爭土地於八十八年七月九日府建都字第八八○○○五七三二八號核定
      為住宅區，並未限制其建築使用，依上開規定得隨時向主管機關申請建築線，
      核發建築執照作建築使用。又依據土地登記謄本記載，系爭二一三九地號土地
      ，已分割成二一三九之一至二一三九之二二等二十二個地號，其分割後每筆土
      地面積低於○、二五公頃，其有違農業使用耕地可分割之規定，依此自明其應
      屬建築用地，且作農業用地使用者，亦不須將土地細分割成二十二筆地號，依
      上開規定與其作為，顯屬住宅區之建築用地至為明確。
    (六)綜上論結，本件原告起訴論旨顯非有理由，請駁回原告之訴，以維稅政。
　　理  由
一、按「已規定地價之土地，除依第二十二條規定課徵田賦者外，應課徵地價稅。」
    、「非都市土地依法編定之農業用地或未規定地價者，徵收田賦。但都市土地合
    於左列規定者亦同：一、依都市計劃編為農業區及保護區，限作農業用地土地使
    用者。二、公共設施尚未完竣前，仍作農業用地使用者。三、依法限制建築，仍
    作農業用地使用者。四、依法不能建築，仍作農業用地使用者。五、依都市計劃
    編為公共設施保留地，仍作農業用地使用者。」、「本法第二十二條第一項但書
    規定都市土地農業區、保護區、公共設施尚未完竣地區、依法限制建築地區，依
    法不能建築地區及公共設施保留地限作或仍作農業用地使用者，指上開地區內之
    左列土地。一、土地登記簿上所載為田、旱、林、養、牧、原、池、鹽、水、溜
    、溝十一種地目之土地。」、「本法第二十二條第一項第二款所稱公共設施尚未
    完竣前，指道路、自來水、排水系統、電力等四項設施尚未完竣而言。前項道路
    以計畫道路能通行貨車為準﹔自來水及電力等以可自計畫道路接通輸送者﹔排水
    系統能排水為準。」分別為土地稅法第十四條、第二十二條條第一項及同法施行
    細則第二十一條第二項第一款、第二款、第二十三條第一項、第二項所明定。
二、本件原告二人所共有坐落苗栗縣苗栗市○○段二一三九地號土地（應有部分各二
    分之一），經被告分別核課九十年地價稅各為五一、一八七元及五七、二六三元
    ，原告不服，循序申請復查、訴願及行政訴訟，經本院九十一年度訴字第八二九
    號判決將原處分、復查決定及訴願決定均撤銷，由被告另為適法處分，經被告重
    查結果，以原告所共有之土地，依苗栗縣政府九十一年二月二十日府建都字第九
    一○○○一五三一八號函核發都市計畫土地使用分區證明書，系爭土地係編定為
    都市計畫「住宅區」土地，又土地登記謄本記載其地目為「建」，依上開土地稅
    法施行細則第二十一條第二項第一款之規定，不符合課徵田賦之要件，仍維持原
    課徵地價稅之處分，依上開規定，原處分並無違誤。
三、原告起訴主張：系爭土地係屬都市計畫土地，且經苗栗縣政府勘定為「鄰近道路
    尚未開闢完成，公共設施尚未完竣之土地」，實際上亦係供農業目的使用，且該
    地為農田作農業使用並無建屋，應課徵田賦，系爭土地完全符合土地稅法第二十
    二條第一項但書第二款之要件，依法自應課徵田賦。然被告以系爭土地之地目為
    「建」地，與土地稅法施行細則第二十一條第二項規定之田、旱、林、養、牧、
    原、池、鹽、水、溜、溝十一種地目不符為由，主張系爭土地不得適用土地稅法
    前開規定課徵田賦；惟上開土地稅法施行細則之規定，增加土地稅法第二十二條
    第一項但書所無之限制，牴觸土地稅法之規定，依法應不予適用云云，然查：
    (一)本件系爭土地係編定為都市計畫「住宅區」土地，且地目為「建」。而農業用
      地徵收田賦，意在鼓勵農地農用，且考量農地之土地價值較一般土地為低，遂
      徵收田賦以減輕農用土地之稅課。然本件系爭土地為都市計畫「住宅區」，地
      目為「建」之土地，非屬農業用地，核與土地稅法第二十二條第二項規定不合
      ，依土地稅法第十四條規定自應課徵地價稅。
    (二)本案前雖經本院九十一年度訴字第八二九號判決撤銷，由被告另為適法之處分
      。並引述改制前行政法院（現已改制為最高行政法院）八十三年判字第二○○
      三號判決，惟該八十三年判字第二○○三號判決並非判例，且與本件案情各異
      ，應僅對該判決個案具拘束力。況「依土地稅法第十四條規定，已規定地價土
      地，以課徵地價稅為原則，而同法第二十二條但書例外規定課徵田賦，除第一
      款限作農業使用外，皆以仍作農業用地使用，始有其適用」（最高行政法院八
      十四年度判字第三二二０號判決參照），而本院九十一年度訴字第八二九號判
      決係係針對系爭土地是否為作與農業經營不可分離使用乙節撤銷，責由被告另
      為適法處分（見該判決第十頁理由四），是被告重為復查結果，仍維持與撤銷
      前相同之見解，於法並無不合。且「主旨：有關苗栗縣政府函就位於都市計畫
      住宅區未完成細部計畫與農業經營不可分離『建』地目土地，是否准依平均地
      權條例規定申請改課田賦乙案，請查照。說明：一、：：二、依平均地權條例
      第二十二條第一項規定『非依法編定之農業用地或未規定地價者，徵收田賦。
      但都市土地合於左列規定者，亦同：：三、依法限制建築，仍作農業用地使用
      者。』又該條第二項規定：『前項第二款及第三款，以自耕農地及依耕地三七
      五減租條例出租之耕地為限：：』，本案土地為都市計畫住宅區『建』地目土
      地，非屬自耕農地，如需申請課徵田賦，得依規定申請地目變更後再申請改課
      田賦。」、「主旨：有關戊○○先生代理甲○○先生、乙○○○女士函就所有
      坐落於苗栗縣苗栗市二一三九地號土地因位於都市計畫住宅區未完成細部計畫
      ，且與農業經營不可分離『建』地目土地，是否准依平均地權條例第二十二條
      規定改課田賦乙案，復請查照。說明：一、：：二、本案屬都市計畫住宅區『
      建』地目土地，應先依本部九十二年九月十日台內地字第○九二○○一三○一
      二號函示依規定辦理地目變更為『田』地目後，再申請改課田賦。至於林先生
      所提財政部九十年八月二十四日台財稅字第○九○○四五五○四○號函釋重點
      在『：：土地所有權人應為自然人，並由其切結自行耕作：：』，上開函釋僅
      就自耕予以定義，非謂任何土地均為農地。另林先生所提『：：視為現耕農地
      』乙節，按上開視為農地之規定係本部『自耕能力證明書之申請及核發注意事
      項』第六點第二項規定，本部已於八十九年二月十八日以台內地字第八九六四
      二八一號函停止適用。」亦分別經內政部九十二年九月十日台內地字第○九二
      ○○一三○一二號函、九十二年十一月十九日台內地字第○九二○○一五九九
      三號函釋示在案，而關於土地欲作與農業經營不可分離之使用者，從而改課田
      賦一節，其前提係應依規定程序提出申請並經主管（農業）機關依法審核核准
      後，始能據以改課徵田賦，與農業經營相關之用地雖可申請作與農業經營不可
      分離之使用者，而改課田賦，惟依查編與農業經營不可分離土地作業要點第二
      、三、五項有關規定，其前提係土地所有權人有於規定受理期間（每年七月一
      日至七月三十一日）及向農業機關提出申請，並經農業機關會同有關機關勘查
      認定核准後，編造清冊送被告機關，被告始得據以辦理改課田賦。本件系爭土
      地是否為作與農業經營不可分離之使用，亦應由原告於規定受理期間向農業主
      管機關（苗栗市公所農業課）提出申請，俟其會同有關機關勘查認定核准後，
      編造清冊移送被告機關，被告始得於其移送被告機關當年度據以改課田賦。惟
      原告並未於上揭規定之期間內提出申請，被告乃無法依相關規定就原告所有土
      地辦理課徵田賦事宜，而仍維持就系爭土地課徵地價稅之決定。可知原告請求
      被告作成核課田賦之處分，卻未依土地稅法施行細則第二十四條第四款規定，
      申請農業主管機關受理，並會同有關機關勘查認定確屬與農業經營不可分離之
      使用，移送主管稽徵機關辦理，自亦不符核課田賦或減免地價稅之要件（最高
      行政法院九十一年判字第二一五六號判決參照）。且原告亦自承九十二年間有
      去申請做農業使用但被退件，農業機關要原告變更地目，方得申請做農業用地
      證明（見本院九十三年五月四日調查證據筆錄）。
    (三)按「未發布細部計畫地區，應限制其建築使用及變更地形。但主要計畫發布已
      逾二年以上，而能確定建築線或主要公共設施已照主要計畫興建完成者，得依
      有關建築法令之規定，由主管機關指定建築線，核發建築執照。」、「每宗耕
      地分割後每人所有面積未達○、二五公頃者，不得分割。」分別為都市計畫法
      第十七條第二項及農業發展條例第十六條所明訂。依據苗栗縣政府九十一年二
      月二十日九一府建都字第九一○○○一五三一八號都市計畫土地使用分區證明
      書，系爭土地於八十八年七月九日府建都字第八八○○○五七三二八號核定為
      住宅區，並未限制其建築使用，依上開規定得隨時向主管機關申請建築線，核
      發建築執照作建築使用。又依據土地登記謄本記載系爭二一三九地號土地，已
      分割成二一三九之一至二一三九之二二等二十二個地號（見本院卷內被告所提
      該土地登記簿謄本），其分割後每筆土地面積低於○、二五公頃，其有違農業
      使用耕地可分割之規定，依此其應屬建築用地自甚明顯，且原告亦自承系爭土
      地有一半已蓋有房屋，而作農業用地使用者，亦不須將土地細分割成二十二筆
      地號，依上開規定，顯屬住宅區之建築用地至為明確，其既屬建築用地並非農
      地，自不能改課田賦。
    (四)另原告主張被告雖以系爭土地之地目為「建」地，與土地稅法施行細則第二十
      一條第二項規定之田、旱、林、養、牧、原、池、鹽、水、溜、溝十一種地目
      不符為由，主張系爭土地不得適用土地稅法前開規定課徵田賦；惟上開土地稅
      法施行細則之規定，增加土地稅法第二十二條第一項但書所無之限制，牴觸土
      地稅法之規定，依法應不予適用乙節，查上開土地稅法施行細則之規定，增加
      土地稅法第二十二條第一項但書所無之限制，牴觸土地稅法之規定，依法應不
      予適用云云，然土地稅法施行細則係依據土地稅法第五十八條之規定而訂定，
      係有法律明確授權之行政命令，並無增加土地稅法第二十二條第一項但書所無
      之限制，亦無牴觸土地稅法之規定，原告此部分主張亦非可採。
四、原告所述均無足採，本件原處分並無違誤，訴願決定予以維持亦無不合，原告訴
    請撤銷為無理由，應予駁回。本件事證已臻明確，兩造其於陳述及舉證，不影響
    於本件之判斷，爰不一一論列，而本件為簡易事件，爰不經言詞辯論逕為判決。
據上論結，本件原告之訴為無理由，依行政訴訟法第二百三十三條第一項、第二百三
十六條、第一百九十五條第一項後段、第九十八條第三項前段，判決如主文。
中　　華　　民　　國　　九十三　　　年　　　五　　　　月　　　二十七　　日
                 臺 中 高 等 行 政 法 院   第 三 庭
                                         法  官　莊　金　昌
右正本證明與原本無異。
如不服本判決，應於判決送達後二十日內，以本訴訟事件所涉及之法律見解具有原則
性者，始得向本院提出上訴狀並表明上訴理由，經最高行政法院許可，否則不得上訴
；如於本判決宣示後送達前提起上訴者，應於判決送達後二十日內補提上訴理由書（
均應依對造人數提出繕本）。提起上訴應預繳送達用雙掛號郵票三九○元（三十四元
及五元郵票各十份)。
中　　華　　民　　國　　九十三　　　年　　　五　　　　月　　　二十七　　日
　　　　　　　　　　　　　　　　　　　　 法院書記官　林宜萱
